臺灣嘉義地方法院民事判決
111年度嘉簡字第802號
原      告  新光產物保險股份有限公司

法定代理人  吳昕紘  
訴訟代理人  郭逸斌  
被      告  洪如音  


上列當事人間請求侵權行為損害賠償(交通)事件，本院於民國11
1年11月18日言詞辯論終結，判決如下：
    主  文
被告應給付原告新臺幣149,667元，及自民國111年9月15日起至
清償日止，按年息5％計算之利息。
原告其餘之訴駁回。
訴訟費用由被告負擔百分之86，餘由原告負擔。
本判決第1項得假執行。
    事實及理由
一、被告經合法通知，未於言詞辯論期日到場，核無民事訴訟法
    第386條所列各款情形，爰依原告之聲請，由其一造辯論而
    為判決。
二、原告主張：原告承保被保險人陳珈慧所有車牌號碼000-0000
    號汽車(下稱系爭車輛)之車體損失保險，系爭車輛於110年3
    月20日21時由系爭車輛使用人行經彰化市○○路00號前，遭被
    告駕駛車牌號碼0000-00號汽車因支線道未讓幹線道先行而
    碰撞系爭車輛，致系爭車輛受損。系爭車輛送廠修復費用為
    249,275元（塗裝47,671元、工資31,374元、零件170,230元
    ）。原告已依保險契約給付與被保險人，爰依保險法第53條
    之規定，向被告行使代位求償權，並請求修理費用之7成。
    並聲明：被告應給付原告174,493元，及自起訴狀繕本送達
    翌日起至清償日止，按年息5％計算之利息。
三、被告未於言詞辯論期日到場，亦未提出書狀作何聲明或陳述
    。
四、本院之判斷：
(一)本件原告主張系爭車輛於上開時、地，因被告於支線道駕駛
    車輛未讓幹線道車輛先行之過失行為而發生碰撞而受損之事
    實，業據提出新光產物保險車險保單查詢、系爭車輛駕駛人
    身分證、駕駛執照、系爭車輛行車執照、道路交通事故當事
    人登記聯單、初步分析研判表、道路交通事故現場圖、修理
    費用評估、電子發票證明聯、理算書資料等件為證（見本院
    卷第9頁至第29頁），復有彰化縣警察局彰化分局111年8月1
    7日彰警分五字第1110042136號函附道路交通事故現場圖、
    道路交通事故調查報告表(一)(二)、交通事故談話紀錄表、
    酒精測定紀錄表及現場照片等肇事資料在卷可稽（見本院卷
    第43頁至第74頁），且被告經合法通知未到庭爭執，堪信為
    真。
(二)按因故意或過失，不法侵害他人之權利者，負損害賠償責任
    ；汽車、機車或其他非依軌道行駛之動力車輛，在使用中加
    損害於他人者，駕駛人應賠償因此所生之損害，民法第184
    條第1項前段、第191條之2前段分別定有明文。按汽車行駛
    至無號誌或號誌故障而無交通指揮人員指揮之交岔路口，支
    線道車應暫停讓幹線道車先行；汽車行駛時，駕駛人應注意
    車前狀況及兩車併行之間隔，並隨時採取必要之安全措施，
    道路交通安全規則第102條第1項第2款及94條第3項分別定有
    明文。經查：
 1、自上開彰化縣警察局彰化分局111年8月17日彰警分五字第11
    10042136號函所附肇事資料觀之，被告係於支線道駕駛車輛
    本應暫停讓行駛幹線道之系爭車輛先行，而依當時狀況並無
    不能注意之情事，及系爭車輛駕駛人亦未注意車前狀況均為
    本件車禍之肇事原因，本院依路權歸屬及違反交通安全規則
    之程度審酌過失比例，認被告應為7成及系爭車輛駕駛者應
    為3成。另按被保險人因保險人應負保險責任之損失發生，
    而對於第三人有損失賠償請求權者，保險人得於給付賠償金
    額後，代位行使被保險人對於第三人之請求權。但其請求之
    金額，以不逾賠償金額為限，保險法第53條第1項亦有規定
    。本件被告之過失行為造成原告之損失，業如上述，被告自
    應負侵權行為之損害賠償責任。而原告既已賠償系爭車輛之
    修復費用，則其本於侵權行為損害賠償請求權及保險代位之
    規定，請求被告賠償系爭車輛之損害，自屬有據。
(三)次按不法毀損他人之物者，被害人得請求賠償其物因毀損所
    減少之價額；負損害賠償責任者，除法律另有規定或契約另
    有訂定外，應回復他方損害發生前之原狀；損害賠償，除法
    律另有規定或契約另有訂定外，應以填補債權人所受損害及
    所失利益為限，民法第196條、第213條第1項、第216條第1
    項分別定有明文。而所謂請求賠償物被毀損所減少之價額，
    得以修復費用為估定標準，但以必要者為限，例如修理材料
    以新品換舊品，應予折舊（最高法院77年度第9次民事庭會
    議決議參照）。查系爭車輛因本件車禍事故受有損害，此有
    上開修理評估可憑，堪信屬實。依行政院所頒固定資產耐用
    年數表及固定資產折舊率表，【非運輸業用客車、貨車】之
    耐用年數為5年，依平均法計算其折舊結果（即以固定資產
    成本減除殘價後之餘額，按固定資產耐用年數表規定之耐用
    年數平均分攤，計算折舊額），每年折舊率為5 分之1 ，並
    參酌營利事業所得稅查核準則第95條第6 項規定「 固定資
    產提列折舊採用定率遞減法者，以1 年為計算單位，其使用
    期間未滿1 年者，按實際使用之月數相當於全年之比例計算
    之，不滿1月者，以1 月計」，上開【非運輸業用客車、貨
    車】自出廠日109年1月，迄本件車禍發生時即110年3月20日
    ，已使用1年3月，則零件扣除折舊後之修復費用估定為134,
    765元【計算方式：1.殘價＝取得成本÷( 耐用年數＋1)即170,
    230÷(5+1)≒28,372（小數點以下四捨五入）；2.折舊額 ＝(
    取得成本－殘價)×1/（耐用年數）×（使用年數）即(170,230
    －28,372) ×1/5×（1+3/12）≒35,465元（小數點以下四捨五
    入）；3.扣除折舊後價值＝（新品取得成本－折舊額）即170,
    230－35,465＝134,765】，另塗裝47,671元及工資31,374元部
    分毋庸折舊，是系爭車輛之修復必要費用為213,810元(計算
    式：134,765+47,671+31,374=213,810)。
(四)復按損害之發生或擴大，被害人與有過失者，法院得減輕賠
    償金額或免除之，民法第217條第1項定有明文。此項規定之
    目的，在謀求加害人與被害人間之公平，故在裁判上法院得
    以職權減輕或免除之（最高法院85年台上字第1756號判例意
    旨參照）。本院審酌被告及系爭車輛使用人對於本件均有過
    失，過失比例已如上述，依此計算，被告應分別賠償原告之
    金額為149,667元（計算式：213,810元×70％＝149,667元，元
    以下四捨五入）。
(五)末按給付無確定期限者，債務人於債權人得請求給付時，經
    其催告而未為給付，自受催告時起，負遲延責任。其經債權
    人起訴而送達訴狀，或依督促程序送達支付命令，或為其他
    相類之行為者，與催告有同一之效力；遲延之債務，以支付
    金錢為標的者，債權人得請求依法定利率計算之遲延利息；
    應付利息之債務，其利率未經約定，亦無法律可據者，週年
    利率為百分之5 ，民法第229 條第2 項、第233 條第1 項前
    段、第203 條分別定有明文。綜上所述，原告依保險代位及
    侵權行為之法律關係，請求被告應給付原告149,667元，及
    自起訴狀繕本送達被告翌日即111年9月15日起至清償日止(
    見本院卷79頁)，按年息5％計算之利息，為有理由，應予准
    許。至原告逾此部分之請求，為無理由，應予駁回。
五、本件訴訟事證已臻明確，兩造其餘攻擊防禦方法及所提證據
    ，經審酌後認與本件判決結果不生影響，爰不再逐一論述，
    併此敘明。　　　　
六、本判決原告勝訴部分係就民事訴訟法第427條訴訟適用簡易
    程序所為被告敗訴之判決，依同法第389條第1項第3款規定
    ，均應依職權宣告假執行。
七、訴訟費用負擔之依據：依民事訴訟法第79條。
中　　華　　民　　國　　111 　年　　11　　月　　29　　日
                  臺灣嘉義地方法院嘉義簡易庭
                                  法　官　謝其達
以上正本係照原本作成。
如對本判決上訴，須於判決送達後20日內向本庭（嘉義市文化路
308之1號）提出上訴狀（均須按他造當事人之人數附繕本）。如
委任律師提起上訴者，應一併繳納上訴審裁判費。
中　　華　　民　　國　　111 　年　　11　　月　　29　　日
                                  書記官  李珈慧